臺灣高雄地方法院刑事判決　　　　　　 94年度簡上字第873號
上訴人即被告　甲○○
上列被告因詐欺案件，不服本院高雄簡易庭94年度簡字第4554號
中華民國94年8 月19日第一審判決（聲請簡易判決處刑案號：94
年度偵字第11886 號）提起上訴，本院合議庭認不得以簡易判決
處刑，改依通常程序為第一審之審判，判決如下：
    主  文
原判決關於甲○○部分撤銷。
甲○○無罪。
    理  由
一、本件聲請簡易判決處刑意旨略以：被告甲○○及同案被告乙○○（經本院為簡易判決處刑確定）明知詐欺集團蒐購金融
    機構帳戶之存摺及金融卡，係基於詐欺取財之犯意，欲將詐
    欺所得款項匯入該帳戶，以避免遭警查獲，其若將金融機構
    帳戶之存摺及金融卡交付與他人使用，可能幫助詐欺集團掩
    飾或隱匿犯詐欺罪所得財物，致被害人與警方追查困難，竟
    基於幫助犯罪集團犯詐欺罪之意思，於不詳時、地，由乙○○將乙○○在中華郵政股份有限公司位在高雄市鹽埕區新樂
    郵局開立之第00000000000000號之存褶、金融卡，交由甲○○，再由甲○○交付不詳之詐欺集團使用，該詐欺集團即以
    上開帳戶與金融卡作為詐欺犯罪工具，於民國94年1 月10日
    17時許，撥打電話向丙○○詐稱丙○○之子向地下錢莊借貸
    須償還金額，致使丙○○陷於錯誤，於同日下午5 時43分5
    秒，以郵政國內匯款方式，匯款新台幣（下同）3 萬元至乙○○上開郵局帳戶內，並隨即於同日遭詐欺集團成員，以金
    融卡提領或轉帳之方式領走。嗣經丙○○報警處理，始查獲
    上情，因認被告涉有刑法第339 條第1 項之幫助詐欺罪嫌等
    語。
二、按犯罪事實應依證據認定之，無證據不得認定犯罪事實；又
    不能證明被告犯罪或其行為不罰者，應諭知無罪之判決，刑
    事訴訟法第154 條第2 項及第301 條第1 項分別定有明文。
    次按刑事訴訟法上所謂認定犯罪事實之證據，係指足以認定
    被告確有犯罪行為之積極證據而言，如未能發現相當證據或
    證據不足以證明，自不能以推測或擬制之方法，以為裁判基
    礎，最高法院29年上字第3105號及40年台上字第86號分別著
    有判例可資參照。又認定不利於被告之事實，須依積極證據
    ，茍積極證據不足為不利被告之認定時，即應為有利於被告
    之認定，更不必有何有利之證據，最高法院30年上字第816
    號著有判例可資參照。而所謂認定犯罪事實所憑之證據，雖
    不以直接證據為限，間接證據亦包括在內，然而無論直接證
    據或間接證據，其為訴訟上之證明，須於通常一般之人均不
    致有所懷疑，而得確信其為真實之程度者，始得據為有罪之
    認定，倘其證明尚未達到此一程度，而有合理之懷疑存在無
    從使事實審法院得有罪之確信時，即應由法院為諭知被告無
    罪之判決；亦即若證據資料在經驗科學上或論理法則上尚有
    對被告較為有利之存疑，而無從依其他客觀方法排除此項合
    理之可疑，即不得以此資料作為斷罪之基礎；且刑事訴訟制
    度受「倘有懷疑，即從被告之利益為解釋」、「被告應被推
    定為無罪」之原則所支配，故得為訴訟上之證明者，無論為
    直接或間接證據，須客觀上於一般人均不致有所懷疑而達於
    確信之程度者，始可據為有罪之認定，倘其證明尚未達於「
    確信」之程度，而有合理可疑存在時，即難據以為被告不利
    認定，換言之，在法律判斷上，即不能為被告有罪之認定。
三、訊之被告甲○○堅決否認有何收受上開乙○○之郵局存摺、
    金融卡後再交予詐欺集團之人使用之犯行，辯稱伊係從事卡
    務行銷之工作，乙○○來向伊辦理卡債代償業務，因其信用
    不佳無法辦理，乙○○且將其信用卡及現金卡放置於伊處一
    直未來取回等語。經查，本件檢察官聲請簡易判決處刑意旨
    認被告涉有上開幫助詐欺之罪嫌，無非以同案被告乙○○於
    警訊及偵查中之證述、證人即告訴人丙○○於警訊之指訴，
    且有郵政國內匯款執據、乙○○開郵局帳戶開戶資料及交易
    明細等為其論據。惟查（1）被 告自警訊、偵查中及本院審
    理中均一致否認有收取乙○○上開郵局帳戶並轉交他人使用
    ，其所供述之內容前後尚屬一致；（2）被 告目前尚持有乙○○所有之台新銀行信用卡及現金卡各1 張、中國信託銀及
    聯邦銀行、國泰世華銀行及日盛銀行信用卡1 張、中華銀行
    及玉山銀行現金卡1 張及聯邦銀行之存摺1 本，此經被告於
    本院審理中當庭提出經核閱無誤，並有上開信用卡、現金卡
    及存摺影本共9 份在卷可查（見審卷第46─47頁），顯見被
    告上開所辯尚非無據；（3）同 案被告乙○○固於警訊及偵
    查中證述將其上開郵局帳戶交予被告收受，惟其於警訊中證
    述稱：馬凡峻（即被告從事卡務行銷業務時所使用之別名）
    以2500元及3500元向其收購郵局帳戶及印章等語（見警卷第
    2 頁），又於偵查中證述稱：被告要伊辦4 、5 本帳戶有2
    、3 萬元等語（見偵卷第15頁），惟其另於偵查中又供述：
    是被告介紹別人來買另外有一個人來拿走帳戶等語（見偵卷
    第7 頁），其上開於警訊及偵查中證述之內容與其於偵查中
    就本身犯行所作之供述內容互有出入，其證詞之可信性即有
    疑問，尚難逕予採信；（3）證 人即告訴人丙○○於警訊及
    偵查中固均證述，受人詐騙將款項匯入上開乙○○郵局帳戶
    ，惟其對於該郵局帳戶如何為詐欺集團取得，是否經由被告
    交付予詐欺集團等並不知情（見警卷第5 頁、審卷第40
    ─41頁）；從而，本件尚難以證人即同案被告乙○○及證人
    即告訴人丙○○等之證述及告訴人之指訴逕認被告有取得乙○○上開郵局帳戶後轉交詐欺集團使用之犯行；此外復查無
    其他積極證據，足認被告有何幫助詐欺之犯行，核之上開法
    條及判例之意旨，自應認本件聲請簡易判決處刑所認被告之
    犯行尚屬無法證明。原審未詳審酌及此，遽為被告有罪科刑
    之判決，尚有未洽；惟被告上訴意旨否認犯罪，指摘原判決
    不當，為有理由，自應予以撤銷改判，另為諭知被告無罪之
    判決。
四、按檢察官聲請以簡易判決處刑之案件，經法院認為有第451
    條之1 第4 項但書之情形者，應適用通常訴訟程序審判之，
    刑事訴訟法第452 條定有明文；且對於簡易判決之上訴，準
    用刑事訴訟法第三編第一章及第二章之規定，管轄第二審之
    地方法院合議庭受理簡易判決上訴案件，應依通常程序審理
    ，其認案件有刑訴法第452 條之情形者，應撤銷原判決，逕
    依通常程序為第一審判決，法院辦理刑事訴訟簡易程序案件
    應行注意事項第14項亦有規定。本件檢察官就被告涉嫌加重
    誹謗之犯行聲請簡易判決處刑，經本院審理後，認本件應為
    無罪之諭知，已如前述，致有刑事訴訟法第451 條之1 第4
    項但書第3 款之情形，依上開規定，自應由本院合議庭逕依
    通常程序審理後，自為第一審判決，附此敘明。
五、本件原判決關於被告乙○○判處有期徒刑4 月，如易科罰金
    ，以300 元折算1 日部分，未經當事人提起上訴而已判決確
    定，並經送檢察官執行，併此敘明。
據上論斷，應依刑事訴訟法第455 之1 第1 項、第3 項，第452
條、第369 條第1 項前段、第364 條、第301 條第1 項，判決如
主文。
中　　華　　民　　國　　94　　年　　12　　月　　26　　日
                  刑事第五庭    審判長法　官  李嘉興
                                      法  官  楊筑婷
                                      法  官  林俊寬
以上證明與原本無異。
如不服本判決，應於判決送達後10日內，向本院提出上訴狀。
中　　華　　民　　國　　94　　年　　12　　月　　26　　日
                                      書記官  蔡淑貞
